【裁判字號】    97,交抗,403
【裁判日期】    970424
【裁判案由】    聲明異議
【裁判全文】
臺灣高等法院臺中分院交通事件裁定     97年度交抗字第403號
抗  告  人
即受處分人  乙○○
送達代收人  甲○○  臺中市○區.
上列抗告人因違反道路交通管理處罰條例聲明異議案件，不服臺
灣彰化地方法院中華民國97年3月5日所為裁定（97年度交聲字第
368號）提起抗告，本院裁定如下：
    主  文
抗告駁回。
    理  由
一、抗告意旨略以：本抗告人即受處分人乙○○（下稱抗告人）
    確實居住在戶籍地址，通訊地乃兒子工作之地點，係方便訴
    訟。然寄存送達通知書因外力致未收到，迄換發行照時始發
    現尚有逾2年之罰款未繳納，非故意不繳納罰款，爰此提起
    抗告云云。
二、按受處分人不服道路交通管理處罰條例第8條主管機關所為
    之處罰，得於接到裁決書之翌日起20日內，向管轄地方法院
    聲明異議，道路交通管理處罰條例第87條第1項定有明文。
    再向管轄法院聲明異議之期間，自裁決送達之翌日起算，並
    得依法扣除在途期間；而交通法庭認聲明異議不合法律上之
    程式，且無從補正者，應以裁定駁回之，不得審查其實質上
    之理由是否正當，此稽之道路交通管理處罰條例第87條、道
    路交通案件處理辦法第12條、第18條前段規定可明。又不變
    期間之計算，應以當事人郵遞書狀到達於受理機關之日期為
    其提出之日期（最高法院64年度第6次刑庭庭推總會議決定
    參照）。次按行政機關如不能依行政程序法第72條及73條之
    規定，將文書送達於當事人本人或將文書付與有辨別事理能
    力之同居人、受僱人或應送達處所之接收郵件人員者，得將
    文書寄存送達地之地方自治或警察機關，並作送達通知書2
    份，1份黏貼於應受送達人住居所、事務所、營業所或其就
    業處所門首，另一份交由鄰居轉交或置於該送達處所信箱或
    其他適當位置，以為送達。如由郵政機關為送達者，得將文
    書寄存於送達地之郵政機關，行政程序法第74條第1項及第2
    項規定甚明，且依前開規定所為之寄存送達，無論應受送達
    人實際上於何時受領文書，均以寄存之日，視為收受送達之
    日，而發生送達之效力（最高行政法院97年度裁字第2149號
    判決意旨及法務部93年04月13日法律字第0930014628號函釋
    參照）。
三、經查本件抗告人所有牌照號碼6R-9913自用小客貨車，於95
    年6月6日上午11時0分行經「縣148線16.6公里」處，違反速
    率60公里之限制，以時速84公里 (超出速限24公里)之速度
    行駛等交通違規事件，經原處分機關交通部公路總局臺中區
    監理所彰化監理站以95年11月6日彰監四字第裁64-IA000000
    0號裁決在案，並按抗告人之住所地即彰化縣芳苑鄉新興巷
    16號，由郵政機關為送達，因不獲會晤抗告人，亦無受領文
    書之同居人、受僱人或應受送達處所接收郵件人員，而於95
    年11月10日將該裁決書以寄存送達方式寄存於送達地之芳苑
    草湖郵局，有上開裁決書及送達證書各1份在卷可稽。次查
    抗告人之住所係在彰化縣芳苑鄉，不在原處分機關設址之花
    壇鄉內，依法院訴訟當事人在途期間標準第4條及第2條第1
    款之規定，其在途期間日數為2日，則抗告人對該裁決不服
    提起聲明異議，自應於收受裁決書翌日起20日內為之。亦即
    抗告人至遲應於95年12月2日以前提出異議狀於原處分機關
    。茲抗告人延至97年2月14日始向臺灣彰化地方法院提出聲
    明異議狀，有卷附抗告人提出之聲明異議狀上臺灣彰化地方
    法院收狀章可稽 (見原審卷第2頁)。顯認抗告人之聲明異議
    已逾20日之法定不變期間，要無疑義。核之前開說明，本件
    抗告人之聲明異議，自屬不合法定程式式，且屬不得補正，
    依法應予以駁回。是本件抗告人抗告意旨雖以非故意逾期不
    繳納罰款，然其聲明異議既已逾法定期間，不合法定程序，
    應予駁回，則原審法院就抗告人聲明異議中之就裁定駁回其
    異議，於法並無違誤，抗告人不服原裁定提起抗告，請求撤
    銷原處分，為無理由，應予駁回。
四、據上論斷，應依道路交通案件處理辦法第26條，刑事訴訟法
    第412條，裁定如主文。
中    華    民    國    97    年    4     月    24    日
            刑事第三庭    審判長法  官  王增瑜
                                法  官  廖柏基
                                法  官  蔡紹良
上列正本證明與原本無異。
不得再抗告。
                                書記官  許麗花
中    華    民    國    97    年    4     月    24    日


司法院資訊處製作；財團法人民間司法改革基金會備份。
